【裁判字號】    89,重訴,31
【裁判日期】    890712
【裁判案由】    損害賠償
【裁判全文】
臺灣雲林地方法院民事判決  八十九年度重訴字第三十一號
    原      告  乙○○
    訴訟代理人  丙○○
    被      告  甲○○
右當事人間請求損害賠償事件，本院判決如左：
    主    文
被告應給付原告新臺幣肆佰捌拾參萬陸仟壹佰捌拾肆元，及自民國八十九年三月七日
起至清償日止，按年息百分之五計算之利息。
原告其餘之訴駁回。
訴訟費用由被告負擔百分之四十六，餘由原告負擔。
本判決原告勝訴部分於原告以新臺幣壹佰陸拾壹萬元為被告供擔保後，得假執行。
原告其餘假執行之聲請駁回。
    事    實
甲、原告方面：
一、聲明：
（一）、被告應給付原告新臺幣（下同）一千零六十一萬二千八百六十五元及起訴狀
        繕本送達之翌日起至清償日止，按年息百分之五計算之利息。
（二）、原告並願供擔保，請准宣告假執行。
二、陳述：
（一）、被告向明奕實業股份有限公司（以下簡稱明奕公司）轉包台塑麥寮六輕工業
        區之球座保冷工程三座，並負責工地現場之施工及監督。其於民國八十七年
        三月間某日，以日薪一千二百元僱用伊至上開工地將保冷材料貼在球座表面
        ，並於八十七年四月十一日上午十時許指派伊至前開工地約三樓高之鷹架上
        工作，被告未注意依勞工安全衛生法之規定，在鷹架與球座間張掛安全網，
        且未監督確實繫好安全帶，致伊沿著鷹架與球座間攀爬至距地面約八公尺之
        高度時墜落地面，致受有第十二胸椎、第一腰椎骨折併脫臼、合併神經性膀
        胱機能障礙、下肢完全癱瘓無功能等重傷害。
（二）、被告因業務上之過失致伊重傷之行為，依民法第一百八十四條第一項前段之
        規定，應負損害賠償之責。伊迄今支出醫療費用四萬三千四百二十三元（其
        他未來尚應支付之醫療費部分保留請求權），且因受有上開傷害致下肢完全
        癱瘓，無法從事正常工作，以每日日薪一千二百元、每月工作二十四日，算
        至平均壽命七十二歲，並按霍夫曼式扣除中間利息，總計喪失勞動能力部分
        ，伊得請求被告賠償八百五十六萬九千四百四十二元，又伊於八十七年二月
        間退伍，甫進職場開創人生，即遭上揭事故致下肢癱瘓，無法從事正常工作
        ，尚須年邁父親照顧，精神受有極大痛苦，爰請求二百萬元之慰撫金，綜上
        ，被告應賠償伊一千零六十一萬二千八百六十五元，並加計法定遲延利息。
（三）、伊拿證件予被告，但被告未辦理保險事宜，伊為國中畢業，現已無收入，生
        活困難。
三、證據：提出醫療費用收據二張、收據、戶籍謄本各三件、刑事判決、估價單、診
    斷証明書各一份為證。
乙、被告方面：
一、聲明：駁回原告之訴。
二、陳述：
（一）、伊係經老闆明弈公司介紹，透過由新泰源五金行負責人王子英認識原告，明
        弈公司每日給付一千五百元予五金行，五金行再給付原告每日一千二百元之
        工資，原告作零工，兩個月多月其間只作了二十幾天，伊僅為工程領班、與
        原告係同事，老闆為明弈公司，明弈公司請伊作保冷工程三座，約有七至八
        人去作，共工作二個多月，最後由明弈公司交付伊九十萬元以支付工錢，證
        人許志明未提出契約書以證明轉包，工人薪資所得，均以明奕公司之名義申
        報。
（二）、工作期間伊曾請原告辦理保險事宜，但原告未提供證件供伊辦理，且伊亦發
        給原告安全帽及安全帶使用；伊為國小畢業，現有工作時每日收入為一千六
        百元。
三、證據：提出公司變更登記事項卡一份為證，並聲請訊問證人蘇文玉、陳景旻。
丙、本院依職權調閱本院八十八年度易字第三四八號刑事卷宗，並訊問證人明弈公司
    。
    理    由
一、原告主張：被告向明奕公司轉包台塑麥寮六輕工業區之球座保冷工程三座，並負
    責工地現場之施工及監督。其於八十七年三月間某日，以日薪一千二百元僱用伊
    至上開工地將保冷材料貼在球座表面，並於八十七年四月十一日上午十時許指派
    伊至前開工地約三樓高之鷹架上工作，被告未注意依勞工安全衛生法之規定，在
    鷹架與球座間張掛安全網，且未監督確實繫好安全帶，致伊沿著鷹架與球座間攀
    爬至距地面約八公尺之高度時墜落地面，致受有第十二胸椎、第一腰椎骨折併脫
    臼、合併神經性膀胱機能障礙、下肢完全癱瘓無功能等重傷害，迄今支出醫療費
    用四萬三千四百二十三元，且因受有上開傷害致下肢完全癱瘓，無法從事正常工
    作，總計喪失勞動能力八百五十六萬九千四百四十二元，並請求二百萬元之慰撫
    金，故被告應賠償伊一千零六十一萬二千八百六十五元，並加計法定遲延利息等
    情；被告則以：伊僅為工程領班、與原告係同事，老闆為明弈公司，證人許志明
    未提出契約書以證明轉包，工人薪資所得，均以明奕公司之名義申報，工作期間
    伊曾請原告辦理保險事宜，但原告未提供證件供伊辦理，且伊亦發給原告安全帽
    及安全帶使用等詞資為抗辯。
二、原告主張被告前揭業務過失致其受重傷之事實，業據其提出診斷證明書一份為證
    ，被告所涉犯行，亦經本院八十八年度易字第三四八號刑事判決以業務上之過失
    致原告重傷，處有期徒刑六月確定在案，且經本院依職權調閱上開刑事卷宗無訛
    ，應認原告主張堪信為真實。被告雖抗辯伊僅為工程領班、與原告係同事，老闆
    為明弈公司等詞；但查：
（一）、證人陳景旻到庭證述：「被告係伊前在六輕作保冷工程的老闆，對明弈公司
        並不清楚，伊與原告一起作保冷工程，工作係王子英介紹，由被告負責監工
        」等情，而被告在本院審理中亦自承其最後向明弈公司領取九十餘萬元以支
        付工錢之事實，且在本院八十八年度易字第三四八號刑事審理中（八十八年
        八月十三日訊問筆錄）自承其自高雄到六輕工作，因需要臨時工，乃由許志
        明介紹其至王子英處找臨時工，王子英是開五金行，並仲介臨時工等事實，
        足認訴外人王子英僅為一仲介人，兩造間之僱傭關係應可確定。
（二）、證人蘇文玉到庭證稱：「明弈公司承包大工程，被告再承包其中的小工程（
        即六輕球座保冷工程），被告是工頭，叫伊去作，與明弈公司沒有關係，明
        弈公司負責報稅及發錢」等語；證人明弈公司之法定代理人王文怡之代理人
        許志明亦到庭證稱：「伊個人向聯承公司承包六輕內、外工程，與明弈公司
        無關，嗣將內部保冷工程直接轉包給被告，伊僅作外部鐵皮工程，被告不認
        識聯承公司，工程完工時由聯承公司給付工程款予伊，再由被告向伊請款，
        並提出請款單簽名收據為證」等情；又被告在刑事審理中（本院八十八年度
        易字第三四八號刑事卷宗八十八年九月二十二日之訊問筆錄）亦陳稱：「承
        包工程所僱之臨時工所須穿戴之安全設備是由明奕公司所提供，工程係由明
        奕公司向聯承公司承包，再叫伊作，並非由被告與許志明一起承包，施工材
        料是明奕公司所提供，且伊到六輕保冷工程現場時許志明已標下工程」等節
        ；而按承攬與僱傭同屬於供給勞務契約，惟前者乃以發生結果（工作之完成
        ）為目的之契約，供給勞務不過為其手段而已；後者則以供給勞務本身為目
        的之契約，亦即除供給勞務外，並無其他目的。（最高法院八十一年度台上
        字第二六八六號判例可資參照）；本件被告既未否認上開球座保冷工程係許
        志明叫伊承作，且自承最後由明弈公司交付伊九十萬元以支付工錢，依上揭
        說明，應認為被告係以完成六輕球座保冷三座工程為目的，並非單純對明弈
        公司供給勞務，被告與明奕公司間就上開系爭工程應為承攬關係，此與原告
        之薪資究以被告或明奕公司報稅並無關涉；是被告抗辯伊僅為工程領班、與
        原告係同事，老闆為明弈公司云云，並無可採。
四、按因故意或過失，不法侵害他人之權利者，負損害賠償責任；不法侵害他人之身
    體或健康者，對於被害人因此喪失或減少勞動能力，或增加生活上之需要時，應
    負損害賠償責任；不法侵害他人之身體、健康、名譽或自由者，被害人雖非財產
    上之損害，亦得請求賠償相當之金額。民法第一百八十四條第一項前段、一百九
    十三條第一項及第一百九十五條第一項前段分別定有明文。本件被告因業務上之
    過失致原告重傷之事實已如前述，原告本於侵權行為之法律關係請求被告賠償醫
    藥費、喪失勞動能力之損失及精神慰藉金，揆諸前揭規定，核無不合。茲就原告
    請求金額分述如后：
（一）、醫療費用及增加生活上需要部分：
        原告主張因上揭傷害診治迄今計支出醫療費用一萬八千四百二十三元，業據
        其提出醫療費用收據二張為證；另原告因上揭傷害所支出輪椅、背架等費用
        ，合計為一萬八千五百元，核屬增加原告生活上需要之費用，並據其提出收
        據三張為證，堪信為實，是原告得請求被告賠償醫療費用及增加生活上需要
        費用合計為三萬六千九百二十三元。
（二）、喪失、減少勞動能力部分：原告主張伊原受僱於被告，日薪為一千二百元，
        因受有上開傷害，致下肢癱瘓，無法正常工作之事實，業據其提出診斷證明
        書一份為證，且經本院八十八年度易字第三四八號刑事審理中，經財團法人
        長庚紀念醫院高雄分院函覆稱「原告脊椎損傷，經治療至今，於八十八年六
        月二十五日最近一次門診時雙下肢仍完全癱瘓，已達全部喪失效用之程度」
        等情，有該院八十八年七月七日（八八）長庚高字第一六二七號函文附於刑
        事卷可稽，且被告亦自承原告於工作期間領取日薪一千二百元等情，是原告
        上開主張，自堪信為真實，故原告請求按每月二萬八千八百元（即每月以二
        十四日為工作天）計算可得收入之標準，尚稱合理。另原告所受上開傷害，
        核屬勞工保險殘廢給付標準表第二殘廢等級，故本院參酌職業傷病殘廢補助
        費給付標準為一千五百日，減少勞動百分之八十三（計算方法1500÷1800）
        ；是原告主張其自受傷起至平均壽命止喪失全部勞動能力，並非有據，先予
        敘明。
    １、本件原告自八十七年四月十一日上午十時許發生上開事故起，至八十七年六
        月六日止住院治療之事實，有診斷証明書二份附於刑事卷宗可稽，且本院審
        酌原告所受傷害情形，認為應有二個月之合理休養期間，即原告至八十七年
        八月五日止始能為其他輕便工作，故原告所受之損害為一十一萬一千三百六
        十元（以五個月計算，計算方式為28800×116/30＝111360元)，應予准許。
    ２、原告係六十五年八月十九日出生，自上開其能再從事一般輕便工作即八十七
        年八月六日起至勞動基準法所定勞工退休年齡六十歲止（原告主張計算至平
        均壽命為止，並非有據，蓋其未能證明六十歲後仍有工作勞動能力），尚有
        三十八年又十三日，以每月收入二萬八千八百元計算，每月減少收入二萬三
        千九百零四元（計算方法為28800×0.83），其一次請求三十八年（未滿一
        年不計）減少勞動能力之損失，依霍夫曼式計算法扣除中間利息後，損害總
        額為六百二十萬三千三百六十元（計算方法為23904×12×21.0000000）（
        元以下四捨五入），此部分應予准許，逾此之請求，為無理由。
（三）、慰撫金部分：
        原告主張因受上開傷害受有精神痛苦請求被告賠償精神慰藉金二百萬元，查
        原告受有第十二胸椎、第一腰椎骨折併脫臼、合併神經性膀胱機能障礙、下
        肢完全癱瘓無功能等重傷害，心理自受有痛苦，其請求被告賠償非財產上損
        害精神慰藉金，洵無不合。查原告為國中畢業，退伍後因從事該項臨時工作
        即發生上開事故並致下肢癱瘓無法工作，被告為國小畢業，每日日薪為一千
        六百元等情，本院審酌原告受傷情形及兩造間經濟、身分、地位等一切情狀
        ，認應予核減為一百二十萬元，方屬公允。
五、從而，被告應賠償原告之金額為七百四十四萬零二百八十三元。惟按「損害之發
    生或擴大，被害人與有過失者，法院得減輕賠償金額或免除之」，民法第二百十
    七條第一項定有明文。本件原告在刑事審理中（八十八年九月一日訊問筆錄）自
    承：「安全帶繫在腰上，安全繩索末端有一扣環，工作時扣環繞過鷹架扣在腰上
    ，平常被告於伊上工前有督促戴安全帽及安全帶，伊每次上工前有戴安全帽，但
    未戴安全帶，因安全帶發給伊第四天即找不到安全帶，伊亦未向被告反應沒有安
    全帶之事，事故發生時伊未繫安全帶」等語，被告在刑事審理中亦陳稱：「伊在
    工地看到工人沒綁安全帶會講，沒注意到就沒講」等語，證人陳景旻亦在刑事審
    理中（八十八年四月二十三日訊問筆錄）證述：「被告在上工時有交付安全帽及
    安全帶，大部分都沒扣好安全帶扣環，因為行動不方便，被告有糾正扣好安全帶
    及安全帽一至二次，工作場所下方並未設置安全網」等情，證人蘇文玉及鄭榮俊
    在刑事審理中（八十八年九月二十二日訊問筆錄）均證稱：「去工作時被告即發
    給其等安全帽及安全帶，下工後即各自保管，平時被告要求在二公尺以上高度工
    作須繫下安全帶，而安全帽則要求隨時帶著」等節，綜上，足見被告固然對於勞
    工在有墜落之虞之作業場所，應有符合標準之必要安全衛生設備，以防止危害發
    生，且疏未注意原告攀爬下鷹架欲至高處工作前，確實督促原告繫好安全帶以免
    墜落，但原告對發給之安全帶遺失情事未向被告要求，且其本身亦未盡到身體照
    顧義務，攀爬至八公尺高度之工作場所未繫安全帶或臨時向同事借用安全帶，依
    上揭說明，應認為原告對上開事故之發生亦與有過失，是本院審酌兩造之過失程
    度，爰減輕被告賠償金額百分之三十五。依此計算，上訴人應賠償被上訴人之金
    額為四百八十三萬六千一百八十四元（元以下四捨五入）。綜前所述，原告本於
    侵權行為之法律關係，請求被告賠償上開金額，及自起訴狀繕本送達之翌日即八
    十九年三月七日起至清償日止，按週年利率百分之五計算之法定遲延利息，核無
    不合，應予准許，逾此部分之請求，即無理由，應予駁回。
六、原告陳明願供擔保，聲請宣告假執行，經核原告勝訴部分，合於法律規定，爰酌
    定相當之擔保金額宣告之；至原告敗訴部分，其假執行之聲請即失所附麗，應予
    駁回。
據上論結，本件原告之訴為一部有理由，一部無理由。依民事訴訟法第七十九條但書
、第三百九十條第二項，判決如主文。
中      華      民      國    八十九    年      七      月      十二    日
                                    臺灣雲林地方法院民事庭
~B法      官  楊曉惠
右為正本係照原本作成
如對本判決上訴須於判決送達後二十日內向本院提出上訴狀。（須附繕本）
中      華      民      國    八十九    年      七      月      十二    日
~B法院書記官  謝俊森


司法院資訊處製作；財團法人民間司法改革基金會備份。
